臺灣桃園地方法院民事判決　九十二年桃簡字第一六四三號
　　原　　　告　丙○○
　　訴訟代理人　甲○○
　　被　　　告　乙○○
右當事人間請求遷讓房屋事件，經本院於中華民國九十三年三月二十四日言詞辯論終
結，判決如左：
    主      文
原告之訴及假執行之聲請均駁回。
訴訟費用由原告負擔。
    事      實
甲、原告方面：
一、聲明：
  (一)被告應自如附圖斜線部分所示之建物（即門牌號碼桃園縣桃園市○○路一一七巷
    五十四號建物）遷出，並將建物返還予原告。
  (二)原告願供擔保，請准宣告假執行。
二、陳述：
  (一)原告於民國（下同）八十八年五月十二日向訴外人盧進寬、王義升購買坐落桃園
    市○○段六三八地號土地及坐落其上未辦理保存登記，門牌號碼為桃園縣桃園市
    ○○路一一七巷五十四號之建物（下稱系爭建物）。被告無權占有系爭建物，拒
    不搬遷，爰依民法第七百六十七條之規定訴請被告遷讓房屋。
  (二)原告係桃園市○○段六三八地號土地之所有權人，尚承租系爭建物部分占有之同
    段六一三地號土地，且房屋稅之納稅義務人亦為原告，是系爭建物確為原告所有
    。原告否認被告與訴外人劉宣志、劉宣志與續禮賓間之房屋買賣契約之真正，該
    買賣契約無法影響原告之所有權。
三、證據：提出土地登記謄本、房屋稅籍證明書、門牌證明書、地籍圖謄本、戶籍謄
    本、財政部國有財產局台灣北區辦事處桃園分處台財產北桃二字第○九二○○一
    ○七一八號函、國有基地租賃契約書各一件（以上均為影本）為證。
乙、被告方面：
一、聲明：原告之訴及假執行之聲請均駁回。
二、陳述：
    系爭建物為訴外人續禮賓所建，並出售與訴外人劉宣志，嗣被告於八十八年九月
    十六日向劉宣志購得系爭建物，系爭建物為被告所有，原告無權訴請被告返還。
三、證據：提出買賣契約書影本二件為證，並聲請訊問證人劉宣志。
丙、本院依職權囑託桃園縣桃園地政事務所派員會同測量，並繪製土地複丈成果圖。
    理      由
一、按訴狀送達後，原告不得將原訴變更或追加他訴，但經被告同意或不甚妨礙被告
    之防禦及訴訟之終結者，不在此限，民事訴訟法第二百五十五條第一項定有明文
    。本件原告於起訴狀請求被告應將門牌號碼為桃園縣桃園市○○路五十四號平房
    乙棟及坐落桃園市○○段六三八地號土地遷讓返還予原告。嗣於本院審理中減縮
    聲明為被告應自如附圖所示之建物（即門牌號碼為桃園縣桃園市○○路一一七巷
    五十四號建物）遷出，並將建物返還與原告，核屬減縮應受判決事項之聲明，揆
    諸首揭法條，原告訴之變更自屬合法，應予准許，合先敘明。
二、原告主張坐落桃園縣桃園市○○段六三八地號土地為其所有，坐落其上之系爭建
    物未辦理保存登記，目前由被告占有使用中等事實，業據原告提出土地登記謄本
    一件為證，並為被告所不爭執，原告此部分之主張，自堪信為真實。
三、按民法第七百六十七條規定之物上請求權，以所有人為限，始得行使之。而不動
    產物權依法律行為而取得者，非經登記不生效力，為民法第七百五十八條所明定
    ，此項規定，並不因不動產為違章建築而有例外，最高法院六十二年台上字第二
    四一四號判例意旨可資參照。查系爭建物未經保存登記乙節，為兩造所不爭，則
    原告即無可能取得該建物之「所有權」，是原告本於民法第七百六十七條規定，
    請求被告遷讓返還系爭建物，洵非正當。
四、再原告主張系爭建物為其所有乙節，亦為被告否認，並辯稱：系爭房屋係訴外人
    續禮賓所建造，經續禮賓出售與訴外人劉宣志，嗣被告於八十八年九月十六日向
    劉宣志購得等語，並提出買賣契約書二件為證。按民事訴訟如係由原告主張權利
    者，應先由原告負舉證之責，若原告先不能舉證，以證實自己主張之事實為真實
    ，則被告就其抗辯事實即令不能舉證，或其所舉證據尚有疵累，亦應駁回原告之
    請求，最高法院十七年上字第九一號判例意旨可資參照。本件原告主張系爭未經
    保存登記之建物為其所有，既為被告所否認，原告即應就其業已自系爭建物起造
    人或事實上處分權人處取得權利乙節，負舉證之責。經查：原告主張系爭建物為
    其所有，無非以系爭建物坐落之基地即桃園縣桃園市○○段六三八地號土地為其
    所有，同段六一三地號土地為伊向訴外人財政部國有財產局台灣北區辦事處桃園
    分處承租，又系爭建物之房屋稅納稅義務人為原告等情為論據。然查：土地遭他
    人無權占有建造房屋之情形，所在多有，是建物與坐落基地之所有權人並不當然
    相同，縱原告為系爭建物坐落基地即桃園縣桃園市○○段六三八地號土地之所有
    權人，亦難謂原告即為系爭建物之事實上處分權人。又系爭建物占有桃園縣桃園
    市○○段六一三地號土地三點五五平方公尺，此部分雖經原告向該土地管理人即
    財政部國有財產局台灣北區辦事處桃園分處承租（租用面積為四點八平方公尺）
    ，有原告提出之國有基地租賃契約書一件為證，然該國有基地租賃契約僅得證明
    原告有向財政部國有財產局台灣北區辦事處桃園分處承租該部分土地，並未涉及
    系爭建物權利之歸屬，是原告雖為該部分土地之承租人，亦未足證明其已取得系
    爭建物之事實上處分權。再原告提出之房屋稅籍證明書固記載原告為納稅義務人
    ，惟按房屋稅納稅義務人，並非必為房屋所有人，繳納房屋稅之收據，亦非即為
    房屋所有權之證明，最高法院七十年度台上字第三七六○號判例可資參照，衡諸
    該稅籍證明書所記載之起課年月為九十二年二月，足見系爭建物於起造人建造後
    並未向稅捐機關申報現值及使用情形，嗣經原告於九十二年二月自行申報為納稅
    義務人，自難僅憑該房屋之稅籍證明，遽認原告為系爭建物之事實上處分權，此
    外，原告復未能提出任何證據證明其業已自系爭建物之事實上處分權人處取得權
    利，且陳稱無法尋得其前手盧進寬、王義升二人，是原告主張其為系爭建物為其
    所有，並據以請求被告遷讓房屋等語，尚難憑採。
五、綜上所述，系爭建物既未辦理保存登記，原告自無法取得建物之所有權，而原告
    亦未能證明其為系爭建物之事實上處分權人，則原告本於民法第七百六十七條規
    定，請求被告將系爭建物遷讓返還原告，為無理由，不應准許。原告之訴既經駁
    回，其假執行之聲請亦失所附麗，應併予駁回。
六、本件事證已臻明確，兩造其餘主張及舉證，核與判決結果不生影響，爰不另一一
    論述，附此敘明。
七、據上論結，本件原告之訴為無理由，依民事訴訟法第七十八條，判決如主文。
中　　　華　　　民　　　國　　九十三　　年　　　四　　　月　　　七　　　日
                                    臺灣桃園地方法院民事第三庭
~B法　　　官　劉佩宜
右為正本係照原本作成
如對本判決上訴應於判決送達後廿日內向本院提出上訴狀
中　　　華　　　民　　　國　　九十三　　年　　　四　　　月　　　七　　　日
~B法院書記官　吳仁心
